【裁判字號】    89,易,2730
【裁判日期】    900710
【裁判案由】    傷害等
【裁判全文】
臺灣桃園地方法院刑事判決                        八十九年度易字第二七三號
    公訴人  臺灣桃園地方法院檢察署檢察官
    被  告  丙○○
            乙○○
右列被告等因妨害自由等案件，經檢察官提起公訴（八十九年度偵字第一四三八四號
）及移送併案審理（九十年度偵字第三六六七號），本院判決如左：
    主  文
丙○○共同連續以脅迫使人行無義務之事，處有期徒刑肆月，如易科罰金以參佰元折
算壹日。
乙○○被訴以脅迫使人行無義務之事無罪。又被訴傷害不受理。
    事  實
一、丙○○因懷疑其友人乙○○遭甲○○誣陷，而前於民國（下同）八十九年九月二
    十三日晚上六時許，遭警查獲持有第二級毒品安非他命移送偵辦，遂與年籍不詳
    綽號「阿龍」及其他六位年籍不詳之成年男子六人基於妨害自由之概括犯意聯絡
    ，於八十九年九月二十四日上午八時許，由丙○○、「阿龍」等八人以有事商談
    為由，約同甲○○在桃園縣中壢市○○路二五五巷五六弄附近「南亞駕訓班」見
    面後，即先將甲○○帶往（惟未施強暴、脅迫）桃園縣平鎮市關渡缺之土地公廟
    旁，丙○○及「阿龍」等人即質問有關乙○○遭警於上開時地查獲是否為其誣陷
    乙事，並以查明電話通聯紀錄為由，脅迫甲○○交出其當時所攜帶000000
    0000號行動電話內之晶片卡乙片，致甲○○因見丙○○等八人在場人多勢眾
    ，不得已交出上開晶片卡乙片予「阿龍」，而行無義務之事。嗣丙○○及「阿龍
    」等八人欲毆打甲○○（惟傷害部分業據甲○○本人撤回告訴，詳後述）以為教
    訓，惟因見上開地點人車來往，即脅迫甲○○坐上丙○○所駕駛之自用小客車內
    ，使其再行無義務之事，並將之載往桃園縣大溪鎮南興里十六鄰附近公墓。嗣經
    甲○○報警處理後，始於八十九年九月二十五日凌晨一時十分許，在桃園縣蘆竹
    鄉○○街○段一五三七號逮捕丙○○本人，並扣得上開晶片卡乙片（業據甲○○
    領回）。
二、案經甲○○訴由桃園縣警察局中壢分局報請臺灣桃園地方法院檢察署檢察官偵查
    起訴。
    理  由
一、訊據被告丙○○固坦承於右揭時地與「阿龍」等七人約同告訴人甲○○見面，並
    由「阿龍」拿走告訴人甲○○上開晶片卡乙片，惟矢口否認右揭犯行，辯稱：上
    開晶片卡係甲○○自願交予伊查明，伊並無脅迫甲○○交出上開晶片卡，且伊亦
    未脅迫甲○○上車而將之載往桃園縣大溪鎮南與里十六鄰附近公墓，亦係甲○○
    自願一同前往云云。經查：被告丙○○右揭犯行業據告訴人甲○○迭次於警訊中
    及本院審理時指訴明確，不僅核與被告丙○○本人於警、偵訊中及本院審理時供
    稱「我是有與另七名男子強押甲○○至大溪鎮南興里十六鄰公墓附近毆打他（見
    偵查卷第五頁）」、「因我朋友乙○○於八十九年九月二十三日因毒品案件被大
    園分局新坡派出所查獲懷疑是甲○○擺道，於是乙○○打電話給我叫我去新坡派
    出所，於是我於二十四日凌晨三點多至新坡派出所見他，乙○○就親口跟我說叫
    我找綽號阿龍之男子一起去修理甲○○，....，走到大溪鎮南興里十六鄰公墓附
    近，我叫甲○○下車，然後我就拿我車內的鐵棍手電筒先毆打甲○○，旁邊一起
    去的人就湧上來一起毆打，至於他的行動電話是我將車載甲○○到關渡缺土地公
    廟時，阿龍箱型車內的朋友就把甲○○的行動電話取走，等毆打完甲○○後，我
    就向阿龍的朋友拿甲○○的行動電話卡片，檢查是否有向警方擺道乙○○的資料
    ，拿好後我們共八人分乘兩部車離去（見偵查卷第六頁）」、「....，我開車載
    司某（即告訴人甲○○）去大溪鎮附近的公墓，....，我有用手電筒打他，因為
    乙○○認甲○○出賣他，乙○○拜託我去的，另一個叫『阿龍』，.... （見偵
    查卷第三十一頁）」、「....，阿龍的朋友拿他的行動電話，我拿他的ＩＣ卡（
    見偵查卷第三十一頁）」、「他（即被告乙○○）叫我找甲○○出來，叫我和阿
    龍修理他（見偵查卷第五十二頁）」、「我跟他說我朋友要看到東西才給錢，他
    就跟我上車了，車是我的，我們就開到平鎮關渡缺的土地公廟，那時約九點，那
    時阿龍他們已經在土地公廟等，我是先約阿龍的，我不知阿龍找了那麼多人（見
    偵查卷第五十三頁）」、「甲○○問誰要和他講話的，阿龍就走到車旁跟他談，
    我們就問他乙○○的事，....，後來有二個阿龍的人和甲○○就坐我的車載甲○○到公墓較隱密處（見偵查卷第五十三頁）」、「（行動電話怎麼被搶走的？）
    在土地公廟時阿龍的朋友就把它拿走了，那時甲○○自願借他打的，我自始皆未
    拿行動電話，直到打要走時，阿龍的朋友才把裡面的卡片交給我還甲○○（見偵
    查卷第五十四頁）」、「....，我有打他（即告訴人甲○○），....，我有跟乙○○說要去打他，乙○○跟我說好，阿龍是乙○○的朋友，乙○○給我他朋友阿
    龍的行動電話，.... （見本院卷八十九年十一月六日筆錄）」、「....，我有
    事先跟乙○○講過，他也有同意我去做，.... （見本院卷九十年五月二十二日
    筆錄）」等語相符，復有告訴人甲○○所提出診斷證明書乙紙及遭毆打後受傷照
    片二紙，在卷可稽，足堪認定。再者，被告丙○○於右揭時地為質問告訴人甲○○是否誣陷被告乙○○遭查獲乙事，不僅帶同「阿龍」等七名友人一同前往，更
    將告訴人逕自載往人煙稀少之桃園縣大溪鎮南興里十六鄰附近之公墓，持其所有
    鐵質手電筒與「阿龍」等七人一同毆打告訴人甲○○成傷，復以查明告訴人行動
    電話通聯紀錄為由，逕將告訴人甲○○所攜帶上開行動電話之晶片卡取走，則告
    訴人甲○○在上述人多勢眾之脅迫情形下，焉有「自願」交出上開行動電話之晶
    片卡及搭乘被告丙○○所駕駛上開自用小客車前往上開大煙罕至之公墓之可能，
    是告訴人甲○○指稱其當時係遭被告及「阿龍」等人脅迫，致不得已交出上開行
    動電話之晶片卡及上車前往桃園縣大溪鎮南興里十六鄰附近之公墓等情，應堪採
    信。被告丙○○所辯，顯係事後卸責之詞，不足採信。被告丙○○犯行已臻明確
    ，應予依法論科。
二、核被告丙○○所為，係犯刑法第三百零四條第一項之以脅迫使人行無義務之事罪
    。被告丙○○犯罪後，刑法第四十一條易科罰金之規定，業於九十年一月十日經
    修正公布（同年月十二日起生效施行），經本院比較修正前後之規定，以修正後
    之規定為有利於被告丙○○，應依刑法第二條第一項前段之規定，從修正後第四
    十一條第一項前段之規定處斷，合先敘明。被告丙○○上開先後二次犯行，其時
    間緊接，所犯構成要件相同，顯係基於概括犯意所為，為連續犯，應依刑法第五
    十六條之規定論以一罪，並加重其刑。被告丙○○就所犯上開之罪與「阿龍」等
    七名成年男子間，均有犯意聯絡及行為分擔，為共同正犯。爰審酌被告丙○○僅
    因被告乙○○懷疑係告訴人甲○○誣陷而遭警查獲，即於右揭時地帶同「阿龍」
    等七人，脅迫告訴人甲○○交出其行動電話之晶片卡，復脅迫將之帶往桃園縣大
    溪鎮南興里十六鄰附近之公墓，已嚴重損及告訴人甲○○之權益及被告丙○○犯
    罪後之態度等一切情狀，量處如主文所示之刑，以資儆懲。
三、本件公訴意旨另以：被告乙○○於右揭時地遭警查獲後，因懷疑係遭告訴人甲○○誣陷所致，遂教唆被告丙○○帶同「阿龍」等人為其報仇，嗣被告丙○○與「
    阿龍」等八人於脅迫告訴人甲○○交出上開行動電話之晶片卡（詳如上述），再
    脅迫上車將告訴人甲○○載至桃園縣大溪鎮南興里十六鄰附近之公墓後，被告丙○○即持鐵製手電筒毆打告訴人甲○○，致告訴人甲○○受有頭部鈍傷、右臂、
    右髖、右肘及右腰多處擦傷、左足鈍傷及腫傷等傷害，因認被告丙○○此部分所
    為，另涉有刑法第二百七十七條第一項之傷害罪嫌；被告乙○○所為，亦涉有刑
    法第二百七十七條第一項傷害罪嫌及第三百零四條第一項以脅迫使人行無義務事
    罪嫌之教唆犯云云。按「案件有告訴乃訴之罪，其告訴經撤回者，應諭知不受理
    之判決」、「犯罪事實應依證據認定之，無證據不得推定其犯罪事實」，刑事訴
    訟法第三百零三條第三款、第一百五十四條均有明文。訊據被告丙○○矢口否認
    此部傷害犯行；訊據被告乙○○亦矢口否認上開教唆傷害之犯行，惟堅決否認有
    上開教唆以脅迫使人行無義務事之犯行。經查：
    （一）被告丙○○被訴傷害罪嫌及被告乙○○被訴教唆傷害罪嫌部分：按刑法第
          二百七十七條第一項之傷害罪，依刑法第二百八十七條前段之規定，屬告
          訴乃論之罪，茲告訴人甲○○本人業於本院審理時聲明撤回對被告丙○○
          、乙○○二人傷害部分之告訴在案，此有本院九十年六月二十六日審理筆
          錄乙份可稽，則揆諸上開法條之規定，就被告丙○○此部分傷害罪嫌，因
          公訴人認被告丙○○此部分犯罪與本院上開論罪科刑部分間有牽連犯之裁
          判上一罪關係，爰對被告丙○○不另不受理之諭知；就被告乙○○此部分
          傷害罪嫌，則因與公訴人另起訴其教唆以脅迫使人行無義務事罪嫌間，無
          牽連犯之裁判上一罪關係，應逕為不受理之諭知。
    （二）被告乙○○被訴教唆以脅迫使人行無義之事罪嫌部分：公訴人認被告張明
          光涉有此部分之犯罪，無非以告訴人甲○○之指訴及其確曾於右揭時地遭
          被告丙○○以脅迫交出上開行動電話之晶片卡及上車一同前往桃園縣大溪
          鎮南興里十六鄰附近之公墓等，為其僅有之論據。惟被告乙○○雖因懷疑
          告訴人甲○○誣陷他致遭警方查獲，而通知被告丙○○與「阿龍」一同找
          告訴人甲○○出來修理他乙情，雖業據被告丙○○迭次於警、偵訊中及本
          院審理時供承明確，有如上述，且告訴人甲○○亦確於右揭時地遭被告許
          原彰帶同「阿龍」等八人一同毆打成傷，亦據告訴人甲○○迭次於警訊中
          及本院審理時指訴綦詳，並有告訴人甲○○所提出上開診斷證明書乙紙及
          受傷照片二紙可佐，而堪認定，然綜合上開一切事證後，亦僅堪認定被告
          乙○○確曾授意要求被告丙○○連絡「阿龍」等人一同找出告訴人甲○○
          修理他而已，則被告乙○○就被告丙○○此部分傷害之犯行，顯有犯意之
          聯絡，亦應屬共同正犯之一（即所謂同謀共同正犯，公訴人認係屬教唆犯
          ，容有誤會），而負有此部分傷害罪責（惟此傷害罪部分，業據告訴人司
          啟明撤回告訴，有如上述），除此傷害罪之外，被告乙○○於告訴人司啟
          明遭被告丙○○及「阿龍」等八人脅迫行無義務之事時，既不在場，業據
          告訴人甲○○供述屬實，且被告乙○○亦僅曾事前授意要求被告丙○○與
          「阿龍」一同找告訴人甲○○出來修理他而已，有如上述，則被告乙○○
          就被告丙○○、「阿龍」等八人於右揭時地另以上開脅迫方式，使告訴人
          甲○○不得已交出上開行動電話之晶片卡及上車後載往桃園縣大溪鎮南興
          里十六鄰附近公墓等犯行間，顯無任何事先及事中犯意聯絡可言，則自無
          責令被告乙○○就被告丙○○及「阿龍」等八人對告訴人甲○○所犯上開
          傷害犯行以外之以脅迫使人行無義務事之犯行，負擔任何共同正犯或教唆
          犯之刑事責任，至為顯然。此外，復查無其他積極事證足資證明被告張明
          光確有公訴人所指此部分教唆以脅迫使人行無義務事之犯行，自屬不能證
          明被告乙○○此部分之犯罪，應依刑事訴訟法第三百零一條第一項之規定
          ，就此部分諭知無罪之判決。
四、至於移送併案審理部分（臺灣桃園地方法院檢察署九十年度偵字第三六六七號）
    ：移送併辦意旨認被告乙○○另於八十九年九月二十七日晚上六時許，與余太安
    （另案偵查）在桃園縣中壢市○○街一九三號工廠內共同毆打甲○○成傷乙節，
    因公訴人原起訴被告乙○○上開傷害罪嫌部分，業據告訴人甲○○於本院審理時
    聲明撤回告訴在案，經本院判決不受理在案，有如上述，則移送併案審理部分與
    公訴人原起訴傷害罪嫌部分間，自無連續犯之裁判上一罪關係，本院自不得就移
    送併案審理部分併予審理，至為灼然，應退回臺灣桃園地方法院檢察署檢察官續
    行偵查處理，附此敘明。
據上論斷，應依刑事訴訟法第二百九十九條第一項前段、第三百零一條第一項、第三
百零三條第三款，刑法第二條第一項前段、第二十八條、第五十六條、第三百零四條
第一項、修正後第四十一條第一項前段，罰金罰鍰提高標準條例第一條前段、第二條
，判決如主文。
本案經檢察官張立中到庭執行職務
中        華        民        國    九十    年    七    月      十      日
                                臺灣桃園地方法院刑事第四庭
                                    法  官  林  晏  鵬
右正本證明與原本無異。
如不服本判決，應於判決送達後十日內向本院提出上訴狀( 應附繕本 )，上訴於
臺灣高等法院。
                                    書記官  張  雅  慧
中        華        民        國   九十   年   七   月    二十五    日
附錄法條：刑法第三百零四條
刑法第三百零四條
以強暴、脅迫使人行無義務之事或妨害人行使權利者，處三年以下有期徒刑、拘役或
三百元以下罰金。
前項之未遂犯罰之。


司法院資訊處製作；財團法人民間司法改革基金會備份。
